臺灣高等法院高雄分院刑事判決　　　　99年度上易字第1114號
上　訴　人
即　被　告　黃美鳳
上列上訴人因詐欺案件，不服臺灣高雄地方法院99年度易字第18
86號中華民國99年10月13日第一審判決（起訴案號：臺灣高雄地
方法院檢察署99年度偵緝字第1434號），提起上訴，本院判決如
下：
     主  文
上訴駁回。
     事  實
一、黃美鳳預見將自己申辦之行動電話SIM 卡提供他人使用，可
    能幫助他人從事財產犯罪，竟基於幫助他人犯詐欺取財罪之
    未必故意，於民國98年11月23日，在威寶電信股份有限公司
    （下稱威寶公司）高雄林森特約服務中心（址設高雄市○○
    ○路190 號）申辦0000000000號行動電話SIM 卡1 枚（預付
    卡，下稱前開SIM 卡）後，旋於98年12月8 日前某時，在某
    處，將前開SIM 卡提供予某真實姓名、年籍不詳之成年人使
    用。嗣該成年男子所屬詐欺集團成員即共同基於意圖為自己
    不法所有之詐欺取財犯意聯絡，於98年12月9 日10時許，以
    前開SIM 卡門號致電林貴鳳，佯稱係熟識之理財專員欲借款
    應急云云，使林貴鳳陷於錯誤，依對方指示於98年12月9 日
    11時許臨櫃存款新臺幣（下同）4 萬元入對方指定之帳戶（
    國泰世華商業銀行臺中分行，戶名林允生，帳號0000000000
    00號，下稱前開帳戶），旋遭提領一空。嗣林貴鳳於存款後
    查覺受騙，報警循線查悉全情。
二、案經臺中市警察局第一分局報請臺灣高雄地方法院檢察署檢
    察官偵查起訴。
     理  由
壹、證據能力部分：
    本判決所引用之證據資料（詳後引用之各項證據），其中係
    屬傳聞證據部分，縱無刑事訴訟法第159 條之1 至第159 條
    之4 或其他規定之傳聞證據例外情形，亦因被告黃美鳳及檢
    察官均已明示同意作為證據使用，本院審酌卷內並無事證顯
    示各該陳述之作成時、地與週遭環境，有何致令陳述內容虛
    偽、偏頗之狀況後，也認為適當，依刑事訴訟法第159 條之
    5 第1 項之規定，為傳聞法則之例外，應有證據能力。
貳、實體部分：
一、訊據上訴人即被告黃美鳳就前開SIM 卡係其所申辦，以及該
    SIM 卡嗣遭作為詐欺取財使用各情固均不爭執，惟矢口否認
    有何幫助犯罪之意，辯稱：我於申辦前開SIM 卡2 日後（即
    98年11月25日），發現該SIM 卡連同健保卡一起遺失，我也
    旋因就醫之需而申請補發健保卡，由此可以認定我並未將前
    開SIM 卡提供他人使用，亦無幫助他人犯罪之意思云云。
二、經查：
  (一)被告於98年11月23日申辦係屬預付卡之前開SIM 卡，嗣該卡
    經詐欺集團成員持以於98年12月9 日，向被害人林貴鳳詐取
    4 萬元款項得逞各情，為被告所不爭執，且經被害人林貴鳳
    警詢中陳述明確（警卷第1 至3 頁），並有國泰世華商業銀
    行存款憑證客戶收執聯（警卷第8 頁）、前開帳戶申請人身
    分證影本、個人基本資訊、交易明細表、對帳單（警卷第15
    -18 頁）在卷可稽，自堪認定。
  (二)被告雖以首開情詞置辯。惟其於偵查中原陳稱該SIM 卡係置
    於手機中遺失云云（偵緝卷第21頁），繼則於原審審理中改
    稱在其取得手機而得搭配前開SIM 卡一併使用前，該SIM 卡
    即已遺失云云（原審法院審易字卷第13-14 頁）；又其於原
    審審理中陳稱：「我聲請後第2 天就被盜走，我是放在摩托
    車內被人盜走的。」（原審法院易字卷第20頁），竟於本院
    審理中改稱：「我沒有說放在機車裡面，我說手提袋掛在機
    車座墊前面，手提袋一下子就不見了。」等語（本院卷第23
    、24頁），前後所述失竊情節迥異，真實性自屬有疑。
  (三)再者，依卷附行政院衛生署中央健康保險局函（原審法院審
    易字卷第18-19 頁）顯示，被告固曾申請補發健保卡，惟時
    間係在99年4 月22日，而距被告所陳稱發現前開SIM 卡及健
    保卡一併遺失（98年11月25日）、前開SIM 卡遭作為詐欺取
    財使用（98年12月9 日）等時點，均相隔近5 月之久，益徵
    被告關於前開SIM 卡係連同健保卡一起遺失之所辯，要屬子
    虛。末經原審法院向威寶公司函詢之結果，該公司回稱前開
    SIM 卡僅第一次預繳金額388 元，之後於98年12月15日經由
    165 反詐騙諮詢專線通報該公司進行停話，有該公司99年9
    月13日函在卷可稽（原審法院易字卷第12頁），亦即前開SI
    M 卡於被告自陳發覺遺失後，猶仍經人持續使用至98年12月
    15日、該SIM 卡始遭165 反詐騙諮詢專線通報停話方止，則
    茍非被告有意容任他人可得持續使用前開SIM 卡，焉有遲不
    辦理停話手續之理？足認前開SIM 卡乃係經被告於於98年12
    月8 日前某時，在某處，提供予他人使用者甚明，被告空言
    否認，並非事實，無足採信。
  (四)一般人申辦行動電話門號使用並非難事，且收費等標準並未
    因人而異，如非供作不法使用，應無不以自己名義申辦，反
    向他人央求提供之必要；況邇來詐欺取財之犯罪類型層出不
    窮，該等犯罪多係利用他人之電話門號以躲避警方追查，並
    迭經媒體廣為披載、報導，此應為常人本於一般認知能力所
    能知悉，被告竟將自己申辦之前開SIM 卡提供予欠缺信賴關
    係之他人使用，且於偵審程序中，未就提供緣由作出任何說
    明、解釋，顯足認被告於無端將前開SIM 卡提供予他人使用
    之際，業對於該SIM 卡嗣將遭犯罪集團成員用於詐欺取財犯
    罪乙情有所預見，且無違其本意，被告另關於自己並無幫助
    他人犯罪意思等所辯，亦係卸責之詞，無足憑信。
  (五)綜上所述，本案事證明確，被告所辯，顯係卸責之詞，不足
    採信，犯行堪以認定。
三、查該取得、持用前開SIM 卡之詐欺集團成員，共同基於意圖
    為自己不法所有之犯意聯絡，向被害人施用詐術並取得款項
    ，所為係犯刑法第339 條第1 項之詐欺取財罪。被告單純提
    供SIM 卡予他人使用之行為，並不能逕與向被害人施以欺罔
    之詐術行為等視，且亦無證據證明被告曾參與詐欺取財犯行
    之構成要件行為，是以被告應僅係對於他人遂行之詐欺取財
    犯行，資以助力，核其所為，係犯刑法第339 條第1 項之詐
    欺取財罪之幫助犯，並依刑法第30條第2 項之規定，減輕其
    刑。
四、原審因依刑法第339 條第1 項、第30條第1 項前段、第2 項
    、第41條第1 項前段，刑法施行法第1 條之1 之規定，並審
    酌被告提供前開SIM 幫助他人遂行財產犯罪，助長社會犯罪
    風氣，行為確實可議。惟念卷內並無事證足認被告曾因提供
    行為，獲有犯罪所得。末斟以被告自陳精神狀況不佳且無業
    、家庭經濟狀況勉持，復罹有糖尿病等慢性病，有高雄市立
    民生醫院診斷證明書1 份在卷可稽，及本案被害人所受損害
    之程度等一切情狀，量處拘役50日，併諭知如易科罰金，以
    新臺幣1000元折算1 日。認事用法，核無不合，量刑亦屬妥
    適。被告上訴意旨，仍執前詞，否認犯罪，指摘原判決不當
    ，為無理由，應予駁回。
據上論結，應依刑事訴訟法第368 條，判決如主文。
本案經檢察官郭振昌到庭執行職務。
中    華    民    國   100    年    1     月    13    日
                刑事第五庭    審判長法  官  曾永宗
                                    法  官  鍾宗霖
                                    法  官  任森銓
以上正本證明與原本無異。
不得上訴。
中    華    民    國   100    年    1     月    13    日
                                    書記官  呂素珍
附錄本判決論罪科刑法條：
刑法第339 條第1 項
意圖為自己或第三人不法之所有，以詐術使人將本人或第三人之
物交付者，處5 年以下有期徒刑、拘役或科或併科1,000 元以下
罰金。
刑法施行法第1 條之1
中華民國94年1 月7 日刑法修正施行後，刑法分則編所定罰金之
貨幣單位為新臺幣。
94年1 月7 日刑法修正時，刑法分則編未修正之條文定有罰金者
，自94年1 月7 日刑法修正施行後，就其所定數額提高為30倍。
但72年6 月26日至94年1 月7 日新增或修正之條文，就其所定數
額提高為3 倍。